臺灣桃園地方法院民事判決
110年度訴字第587號
原      告  財政部國有財產署北區分署

法定代理人  郭曉蓉  
訴訟代理人  黃慧婷律師                      
複  代理人  賴勇全律師
被      告  張吳美春
兼  上一人
訴訟代理人   張善旺  
上列當事人間請求返還土地等事件，於民國111年9月7日言詞辯
論終結，本院判決如下：
    主      文
被告應將坐落桃園市○○區○○段○○○○○○○○○○○地號土地上，如附圖
所示編號556⑷之貨櫃5（面積五點八四平方公尺）、編號556⑸之
鐵皮遮棚1（面積十四點六六平方公尺）、編號556⑹之貨櫃2(面
積十四點八二平方公尺)、編號556⑺之鐵皮遮棚2（面積二十三點
○五平方公尺）、編號556⑻之貨櫃3（面積二十點一○平方公尺）
、編號556⑼之貨櫃4（面積零點二八平方公尺）、編號556⑽之貨
櫃3（面積八點二○平方公尺）、編號558⑷之建物（面積九十九點
○八平方公尺）、編號564⑷之貨櫃5（面積十二點三○平方公尺）
、編號564⑸之鐵皮遮棚2（面積零點六六平方公尺）、編號564⑹
之貨櫃3（面積六點四八平方公尺）、編號564⑺之貨櫃4（面積十
三點四九平方公尺）拆除；編號558⑴之板車1（面積二一點六二
平方公尺）、編號558⑵之板車2（面積二一點二五平方公尺）、
編號558⑶之板車3（面積二一點二九平方公尺）、編號564⑻之貨
櫃車架1（面積一點六六平方公尺）、編號564⑼之貨櫃車架1（面
積二點一五平方公尺）、編號564⑽之貨櫃車架1（面積零點四二
平方公尺）、編號564⑾之貨櫃車架2（面積一點四八平方公尺）
遷移，並將該部分土地騰空返還原告。
被告應給付原告新臺幣貳仟伍佰捌拾元，及自民國一一○年七月
十三日起至清償日止，按週年利率百分之五計算之利息。
被告應自民國一百一十一年五月一日起至騰空返還第一項土地之
日止，按月給付原告新臺幣陸佰肆拾伍元，及自各期應給付之日
起至清償日止，按週年利率百分之五計算之利息。
訴訟費用由被告負擔。
本判決第一項於原告以新臺幣貳拾伍萬捌仟元為被告供擔保後，
得假執行。
本判決第二項於原告以新臺幣捌佰陸拾元為被告供擔保後，得假
執行。
本判決第三項所命各期給付到期部分，於原告每期以新臺幣貳佰
壹拾伍元為被告供擔保後，得假執行。　 
    事實及理由
壹、程序事項：
　　按訴狀送達後，原告不得將原訴變更或追加他訴，但擴張或
    減縮應受判決事項之聲明者，不在此限；不變更訴訟標的，
    而補充或更正事實上或法律上之陳述者，非為訴之變更或追
    加，民事訴訟法第255條第1項但書第3款、第256條分別定有
    明文。查原告起訴聲明：㈠被告應將坐落桃園市○○區○○段000
    ○000○000○000地號土地所占面積總計1,653平方公尺(以實際
    測量為準)之地上物拆除，並將土地騰空返還予原告。㈡被告
    應連帶給付原告新臺幣（下同）17萬926元，及自起訴狀繕
    本送達翌日起至清償日止，按週年利率百分五計算之利息、
    ㈢被告應自民國109年12月1日起至返還土地之日止，應按月
    連帶給付原告3,674元，及自各期應給付之日起至清償日止
    ，按週年利率百分之五計算之利息。㈣願供擔保請准宣告假
    執行(見本院卷第3、4頁)。嗣原告之聲明迭經變更，最後於
    111年5月19日及9月7日變更如下列聲明欄所示（見本院卷第
    101、120頁），經核原告上開聲明之變更，就請求拆除、返
    還占用土地部分，係屬依桃園市中壢地政事務所測量之結果
    更正事實上陳述；另就請求返還不當得利之部分，則係減縮
    應受判決事項之聲明，揆諸首開法條意旨，自無不法，均應
    予准許。
貳、實體事項：
一、原告起訴主張：坐落桃園市○○區○○段000○000○000地號土地(
    下稱系爭土地)為國有地，原告擔任管理機關，被告與原告
    未有任何法律關係，詎被告竟在系爭土地上擺放及搭建如附
    圖所示之貨櫃、貨櫃車架、板車及鐵皮遮棚等地上物，占用
    系爭土地，爰依民法第767條規定請求被告拆除、遷移全部
    地上物並騰空返還占用土地。又被告占用土地受有相當於租
    金之不當得利，併依民法第179條請求被告給付自111年1月
    至4月間之不當得利及自111年5月1日起至返還占用土地之日
    止，按月給付不當得利等語。並聲明：㈠被告應將系爭土地
    上如附圖所示編號556⑷⑸⑹⑺⑻⑼⑽、558⑷、564⑷⑸⑹⑺之地上物拆
    除，編號558⑴⑵⑶、564⑻⑼⑽⑾之占有物遷讓，並將前開土地騰
    空返還予原告。㈡被告應給付原告2,580元，及自起訴狀繕本
    送達翌日起至清償日止，按週年利率百分之五計算之利息。
    ㈢被告應自111年5月1日起至交還土地予原告之日止，應按月
    給付原告645元，及自各期應為給付之日起至清償日止，按
    週年利率百分之五計算之利息。㈣願供擔保請准宣告假執行
    。　　
二、被告則以：希望能跟原告承租系爭土地等語置辯。並聲明：
    原告之訴駁回。　
三、本院判斷：
  ㈠原告主張系爭土地為中華民國所有，其為管理機關，被告所
    有如附圖所示之貨櫃、鐵皮遮棚、板車及貨櫃車架等地上物
    (下稱系爭地上物)占用系爭土地之事實，業據原告提出系爭
    土地查詢資料、109年4月7日勘查照片(見本院卷第17、18、
    20、23、24頁)為證，並經本院囑託桃園市中壢地政事務所
    會同至現場勘驗測量屬實，有本院勘驗測量筆錄、現場照片
    及桃園市中壢地政事務所111年4月6日中地測字第111000546
    8號函檢附之土地複丈成果圖在卷足憑（詳本院卷第79至93
    頁），且為被告所不爭執，自堪信為真實。　
　㈡按所有人對於無權占有或侵奪其所有物者，得請求返還之。
    對於妨害其所有權者，得請求除去之，民法第767條第1項前
    段、中段定有明文。次按以無權占有為原因，請求返還土地
    者，占有人對土地所有權存在之事實無爭執，而僅以非無權
    占有為抗辯者，土地所有權人對其土地被無權占有之事實無
    舉證責任，占有人自應就其取得占有係有正當權源之事實證
    明之（最高法院85年度台上字第1120號判決要旨參照）。又
    占用他人土地，並不以建物或定著物等不動產占用土地者為
    限，凡以自己之物占用土地者均屬之。查被告以系爭地上物
    無權占有系爭土地，顯然對於原告所管理之系爭土地之所有
    權之行使有所妨害，則原告依民法第767條第1項前、中段規
    定，請求被告拆除如附圖所示編號556⑷⑸⑹⑺⑻⑼⑽、558⑷、564⑷
    ⑸⑹⑺之貨櫃、鐵皮遮棚及建物，遷移如附圖所示編號558⑴⑵⑶
    、564⑻⑼⑽⑾之板車及貨櫃車架，將該部分土地騰空返還予原
    告，於法自屬有據。
  ㈢按無法律上之原因而受利益，致他人受損害者，應返還其利
    益，民法第179條定有明文。又無權占有他人土地，可能獲
    得相當於租金之利益，為社會通常之觀念，最高法院61年台
    上字第1695號判例意旨可資參照。次按城市地方房屋之租金
    ，以不超過土地及其建築物申報總價額年息10％為限；第97
    條之規定，於租用基地建築房屋準用之。土地法第97條第1
    項、第105條定有明文。所謂土地及建築物之總價額，依土
    地法施行法第25條規定，土地價額依法定地價；建築物價額
    則依該管市縣地政機關估定之價額而言。又所謂法定地價，
    依土地法第148條規定，係土地所有權人依該法規定所申報
    之地價；舉辦規定地價或重新規定地價時，土地所有權人未
    於公告期間申報地價者，以公告地價百分之80為其申報地價
    ，平均地權條例第16條前段亦有明文。此外，基地租金之數
    額，除以基地申報地價為基礎外，尚須斟酌基地之位置，工
    商業繁榮之程度，占有人利用基地之經濟價值及所受利益等
    項，並與鄰地租金相比較，以為決定，最高法院68年台上字
    第3071號判例意旨亦可參照。經查，本件被告無權占有系爭
    土地，已如前述。則被告無法律上之原因，而受有相當於使
    用土地之租金利益，並致原告因無法使用該部分土地而受損
    害，堪予認定。是原告請求被告返還自111年1月起至同年4
    月止，及自111年5月1日起至被告返還該部分土地之日止相
    當於租金之不當得利，洵屬有據。而本院審酌系爭地上物坐
    落位置、利用狀況、交通便利與繁榮程度、使用經濟效用等
    一切情狀後，認系爭地上物占用土地相當於租金之利益以按
    系爭土地公告地價5％計算為適當。準此，原告得請求被告給
    付自111年1月起至同年4月止相當於租金之不當得利為2,586
    元（計算式詳如附表所示），原告僅請求2,580元，自屬有
    據；原告另就被告自111年5月1日起至返還占有土地日止，
    按月得請求給付相當於租金之不當得利為647元【計算式：2
    586÷4＝647元，元以下四捨五入】，原告僅請求645元，亦屬
    有據。
  ㈣給付無確定期限者，債務人於債權人得請求給付時，經其催
    告而未為給付，自受催告時起，負遲延責任；其經債權人起
    訴而送達訴狀，或依督促程序送達支付命令，或為其他相類
    之行為者，與催告有同一之效力；遲延之債務，以支付金錢
    為標的者，債權人得請求依法定利率計算之遲延利息；應付
    利息之債務，其利率未經約定，亦無法律可據者，週年利率
    為百分之5，民法第229條第2項、第233條第1項前段及第203
    條分別定有明文。本件原告之相當租金不當得利請求，係以
    支付金錢為標的，未約定利率，且給付無確定期限，原告請
    求自起訴狀繕本送達翌日即110年7月13日起至清償日止，按
    週年利率5％計算之利息，及自各期應給付之日起至清償日止
    ，按週年利率5％計算之利息，於法有據，應予准許。　
四、綜上所述，原告依民法第767條第1項前段、中段之規定，請
    求被告拆除如附圖所示編號556⑷⑸⑹⑺⑻⑼⑽、558⑷、564⑷⑸⑹⑺之
    貨櫃、鐵皮遮棚及建物，遷移如附圖所示編號558⑴⑵⑶、564⑻
    ⑼⑽⑾之板車及貨櫃車架，將該部分土地騰空返還予原告；另
    依民法第179條規定，請求被告給付相當於租金之不當得利2
    ,580元，及自110年7月13日起至清償日止，按週年利率5％計
    算之利息；暨請求被告自111年5月1日起至返還該部分土地
    之日止，按月給付相當於租金之不當得利645元，及自各期
    應給付之日起至清償日止，按週年利率5％計算之利息，洵屬
    正當，均應予准許。又原告陳明願供擔保，請准宣告假執行
    ，核無不合，爰酌定相當之擔保金額，予以准許。　　
五、本件為判決基礎之事證已臻明確，兩造其餘之攻擊或防禦方
    法及所用之證據，經本院斟酌後，認為均不足以影響本判決
    之結果，爰不逐一論列，附此敘明。
六、訴訟費用負擔之依據：民事訴訟法第78條。
中　　華　　民　　國　　111 　年　　9 　　月　　22　　日
                  民事第一庭    法　官　李麗珍
以上正本係照原本作成。
如對本判決上訴，須於判決送達後 20 日內向本院提出上訴狀。
如委任律師提起上訴者，應一併繳納上訴審裁判費。
中　　華　　民　　國　　111 　年　　9 　　月　　22　　日
                                書記官  謝伊婕
附表：
占用土地  占用面積 (平方公尺) 占用 期間 申報地價 (新臺幣) 年息 相當於租金之金額 (計算式，元以下四捨五入) 556地號 86.95 4個月 540元 5％ 783元(540元×86.95×5％×4/12) 558地號 163.24 4個月 540元 5％ 1,469元(540元×163.24×5％×4/12) 564地號 38.64 4個月 518元 5％ 334元(518元×38.64×5％×4/12) 合計                                                   2,586元